【裁判字號】    96,訴,121
【裁判日期】    970314
【裁判案由】    殺人未遂等
【裁判全文】
臺灣新竹地方法院刑事判決               96年度訴字第121號
公  訴  人  臺灣新竹地方法院檢察署檢察官
被      告  丙○○
指定辯護人  曾能煜律師
上列被告因毀損案件，經檢察官聲請簡易判決處刑（95年度偵緝
字第615、616號），本院改依通常程序，並依簡式審判程序判決
如下：
    主  文
丙○○共同犯毀損他人物品罪，處有期徒刑陸月，如易科罰金，
以銀元參佰元即新臺幣玖佰元折算壹日，減為有期徒刑參月，如
易科罰金，以銀元參佰元即新臺幣玖佰元折算壹日。扣案之斧頭
壹把、油漆噴筒壹個均沒收之。
    事  實
一、丙○○、吳俊哲（另經本院判決確定在案）及8 至10名真實
    姓名、年籍不詳之成年人，於民國94年8月8日下午6時29分
    許，在乙○○所經營位於新竹市○○路○段239號「中鎂汽車
    有限公司」之展示場內，共同基於毀損他人器物之犯意聯絡
    ，由吳俊哲負責持鐵鎚敲擊大門玻璃，丙○○則負責持油漆
    噴筒對中鎂汽車公司大門、地面噴灑紅色油漆，其餘數名真
    實姓名、年籍不詳之成年人，則分別持斧頭、鐵棒、鐵鎚等
    工具，砸毀展示場內6部B.M.W牌汽車之全部玻璃暨大廳內物
    品，足以生損害於乙○○。嗣經警據報前往現場，扣得作案
    用之斧頭1把，並循線於94年8月11日下午5時22分許，在新
    竹市○○路○段798號前查獲吳俊哲及丙○○行蹤，吳俊哲、
    丙○○主動隨同警方到場說明，並帶同警方前往查扣丟棄之
    油漆噴筒1個。
二、案經乙○○訴由新竹市警察局第二分局報告臺灣新竹地方法
    院檢察署檢察官偵查起訴。
    理  由
一、本件被告所犯毀損罪，非死刑、無期徒刑、最輕本刑為3 年
    以上有期徒刑之罪，被告於本院準備程序進行中，就被訴事
    實為有罪之陳述，經本院合議庭認合於刑事訴訟法第273 條
    之1 之規定，裁定進行簡式審判程序，合先敘明。
二、上揭犯罪事實，業據被告丙○○於本院審理時坦承不諱，核
    與同案被告吳俊哲、證人乙○○、甲○○於警詢及偵訊時證
    述及證人黃淑芳於偵訊中證述之情節相符，且有現場照片20
    幀、翻拍照片14幀在卷可稽，復扣得斧頭1 把、油漆噴筒1
    個在案，足認被告前揭自白與事實相符，堪予採信。
三、查被告等行為後，刑法業於94年2 月2 日修正公布，95年7
    月1 日起施行，且按行為後法律有變更者，適用行為時之法
    律，但行為後之法律有利於行為人者，適用最有利於行為人
    之法律，修正後刑法第2條第1項定有明文。此條規定係規範
    行為後法律變更所生新舊法律比較適用之準據法，本身尚無
    新舊法比較之問題，於新法施行後，應一律適用新法第2 條
    第1 項之規定，為「從舊從輕」之比較，先予敘明。再按本
    次法律變更，比較時應就罪刑有關之共犯、未遂犯、想像競
    合犯、牽連犯、連續犯、結合犯，以及累犯加重、自首減輕
    暨其他法定加減原因（如身分加減）與加減例等一切情形而
    為比較（最高法院95年5 月23日95年度第8 次刑庭會議決議
    參照）。另按行為後刑法條文經修正，惟無有利、不利情形
    ，應適用裁判時法，亦即如新舊法處罰之輕重相同，即無比
    較適用之問題，非刑法第2 條所指之法律有變更，即無該條
    之適用，應依一般法律適用原則，適用裁判時法（最高法院
    於95年11月7 日第21次刑事庭會議決議要旨參照）。茲就本
    件新舊法比較結果說明如下：
（一）修正公布前刑法第28條規定：「2 人以上共同實施犯罪之
      行為者，皆為正犯」之規定，固已修正為：「2 人以上共
      同實行犯罪之行為者，皆為正犯」，惟上述用語上之修正
      ，乃因「實施」一詞之範圍，在解釋上是否包括「陰謀共
      同正犯」及「預備共同正犯」存有爭議，為杜爭議，明白
      宣示本條不包括「陰謀共同正犯」及「預備共同正犯」，
      但仍包括共謀共同正犯，乃將「實施」修正為「實行」。
      是此項修正之結果，對於本件被告不生有利或不利之情形
      ，應適用裁判時之刑法第28條之規定即可（最高法院95年
      度第21次會議）。
（二）刑法第354條之毀損罪，其法定刑為2 年以下有期徒刑、
      拘役或5 百元以下罰金，有罰金刑之規定。而刑法第33條
      第5 款修正為：「主刑之種類如下：五、罰金：新臺幣1
      千元以上，以百元計算之」，與被告行為時即修正前刑法
      第33條第5 款規定之罰金最低額1 元（即新臺幣3 元）相
      比較，修正後之法律，將刑法第354 條毀損罪所得科處之
      罰金刑最低額，均提高為新臺幣1 千元，因此，比較上述
      修正前、後之刑罰法律，自以被告行為時刑法第33條第5
      款科處罰金刑之法律較有利於被告。
（三）被告行為時之刑法第41條第1 項前段規定：「犯最重本刑
      為5 年以下有期徒刑以下之刑之罪，而受6 個月以下有期
      徒刑或拘役之宣告，因身體、教育、職業、家庭之關係或
      其他正當事由，執行顯有困難者，得以1 元以上3 元以下
      折算1 日，易科罰金。」。又被告行為時之易科罰金折算
      標準，修正前罰金罰鍰提高標準條例第2 條前段（現已刪
      除）規定，就其原定數額提高為100 倍折算1 日，則本件
      被告行為時之易科罰金折算標準，應以銀元300 元折算1
      日，經折算為新臺幣後，應以新臺幣900 元折算為1 日。
      惟95年7 月1 日修正公布施行之刑法第41條第1 項前段則
      規定：「犯最重本刑為5 年以下有期徒刑以下之刑之罪，
      而受6 個月以下有期徒刑或拘役之宣告者，得以新臺幣1
      千元、2 千元或3 千元折算1 日，易科罰金。」。比較修
      正前後之易科罰金折算標準，以95年7 月1 日修正公布施
      行前之規定，較有利於被告，則應依刑法第2 條第1 項前
      段，適用修正前刑法第41條第1 項前段規定，定其折算標
      準。
四、核被告所為，係犯刑法第354 條之毀損物品罪。被告與吳俊
    哲及數名真實姓名、年籍不詳之成年人與間，有犯意之聯絡
    及行為之分擔，均為共同正犯。爰審酌被告共同毀損他人大
    門玻璃、汽車玻璃及大廳內物品等物，造成他人財物之損失
    ，且未與告訴人達成和解並賠償損失，惟犯後坦承犯行暨其
    智識程度、損壞器物之價值等一切情狀，分別量處如主文所
    示之刑。又被告犯罪時間係在96年4 月24日以前，所犯又非
    中華民國九十六年罪犯減刑條例第3 條列舉不予減刑之罪名
    ，爰併依中華民國九十六年罪犯減刑條例第2 條第1 項第3
    款、第7 條之規定於判決時同時諭知減其宣告刑期二分之一
    ，並諭知易科罰金之折算標準，以資懲儆。
五、扣案之斧頭1 把、油漆噴筒1 個，為供被告供犯罪所用之物
    ，且為被告或共同被告所有，業據被告供陳在卷，爰依刑法
    第38條第1 項第2 款之規定宣告沒收之。至其他犯案所用之
    鐵棒、鐵鎚等物並未扣案，且非義務沒收之物，為免執行困
    難，爰不另為沒收之宣告，附此敘明。
據上論斷，應依刑事訴訟法第273 條之1 第1 項、第299 條第1
項前段，刑法第2 條第1 項前段、第354 條、第28條、第38條第
1 項第2 款、修正前刑法第41條第1 項前段，罰金罰鍰提高標準
條例第1 條前段、修正前罰金罰鍰提高標準條例第2 條，現行法
規所定貨幣單位折算新台幣條例第2 條，中華民國九十六年罪犯
減刑條例第2 條第1 項第3 款、第7 條，判決如主文。
本案經檢察官楊仲萍到庭執行職務。
中    華    民    國    97    年    3     月    14    日
                  刑事第二庭法  官  李毓華
以上正本證明與原本無異。
如不服本判決應於收受本判決後10日內向本院提出上訴書狀，上
訴書狀應敘述具體理由。上訴書狀未敘述上訴理由者，應於上訴
期間屆滿後20日內補提理由書狀於本院 (均須按他造當事人之人
數附繕本 )「切勿逕送上級法院」。
中    華    民    國    97    年    3     月    14    日
                            書記官  陳美利
附錄本案論罪科刑法條全文：
中華民國刑法第354條
毀棄、損壞前2條以外之他人之物或致令不堪用，足以生損害於
公眾或他人者，處2年以下有期徒刑、拘役或500元以下罰金。


司法院資訊處製作；財團法人民間司法改革基金會備份。
